【裁判字號】    99,簡上,197
【裁判日期】    991011
【裁判案由】    返還占有物
【裁判全文】
臺灣板橋地方法院民事判決             99年度簡上字第197號
上  訴  人  甲○○原名徐秋梅.
訴訟代理人  陳香文律師
被上訴人    丙○○
            乙○○
上二人共同
訴訟代理人  丁○○
上列當事人間請求返還占有物事件，上訴人對於中華民國99年6
月14日臺灣板橋地方法院三重簡易庭98年度重簡字第1608號第一
審判決提起上訴，本院判決如下：
    主  文
原判決廢棄，發回本院三重簡易庭。
    事  實
一、按第一審之訴訟程序有重大之瑕疵者，第二審法院得廢棄原
    判決，而將該事件發回原法院。但以因維持審級制度認為必
    要時為限，民事訴訟法第451條第1項定有明文。此項規定，
    依同法第436條之1第3項規定，於簡易訴訟程序事件之第二
    審上訴程序準用之。所謂訴訟程序有重大之瑕疵者，係指第
    一審違背訴訟程序之規定，其違背與判決內容有因果關係，
    或因訴訟程序違背規定，不適於為第二審辯論及判決之基礎
    者而言（最高法院48年度台上字第127號判例參照）。
二、查被上訴人於原審起訴狀記載，係依民法第767條之規定，
    請求上訴人返還第三人山貂嶺食品行之財物，即請求上訴人
    給付新臺幣（下同）129000元，及自起訴狀繕本送達翌日起
    至清償日止，按年息5%計算之利息。再於98年10月8日民事
    準備書狀再次陳明：「一、原告等提起本件訴訟係請求被告
    返還財物。被告為不法占有者…無權占有，原告為死者合法
    繼承人，有權請求被告返還無權占有死者之財物。」次於98
    年12月15日民事準備狀兼反訴起訴答辯書狀記載：「被告無
    權占有部分：被告無權占有九萬元週轉金應返還原告…」又
    於99年2月4日民事準備書狀兼反訴起訴答辯書狀(3)陳稱：。
    「被告無權占有部分：葉鑽銌死後被告甲○○拿走葉鑽銌的
    郵政存摺及其他物品依法不許，被告甲○○拿走葉鑽銌有多
    少物品及客戶資料，請求審判長要求被告交還我們，被告徐
    慧芳無權占有…原告請求甲○○誠實返還全部無權占有物…
    」。被上訴人復於原審99年2月4日言詞辯論時當庭請求更正
    訴之聲明為：「被告應給付原告新臺幣44078元及自起訴狀
    繕本送達翌日起至清償日止，按年息百分之五計算之利息。
    」另於99年5月27日言詞辯論時再更正訴之聲明為：「被告
    應給付原告新臺幣78578元，及自99年5月28日起至清償日止
    ，按年息百分之五計算之利息。」上訴人於原審歷次書狀均
    記載係依民法第767條規定之所有物返還請求權請求被告給
    付，惟原審判決則依被上訴人未為主張之訴訟標的法律關係
    即民法第541條規定判准被上訴人之請求：上訴人應給付被
    上訴人78578元，及自99年5月28日起至清償日止，按年息5%
    計算之利息等情，顯係就當事人未聲明之事項而為判決，屬
    訴外裁判（最高法院59年台上字第797號判例參照），自違
    反民事訴訟法第388條之規定，原審所踐行之訴訟程序容有
    重大瑕疵，基此所為判決，亦屬違背法令。又本件上訴人復
    未同意由本院自為裁判，為維持審級制度，自有將原判決廢
    棄發回原審法院，即本院三重簡易庭更為裁判之必要。從而
    ，上訴人指摘原判決不當，求予廢棄，非無理由，爰不經言
    詞辯論，將原判決廢棄，發回原審法院更行審理。
三、據上論結，本件上訴為有理由，依民事訴訟法第436 條之1
    第3 項、第451 條第1 項、第453 條，判決如主文。
中    華    民    國    99    年    10   月    11    日
                  民事第三庭    審判長法  官  陳財旺
                                      法  官  邱靜琪
                                      法  官  張紫能
以上正本證明與原本無異
本判決不得上訴
中    華    民    國    99    年    10   月    11    日
                                      書記官  蔡佳容

司法院資訊處製作；財團法人民間司法改革基金會備份。
